臺灣屏東地方法院民事判決
110年度訴字第593號
原      告  傅繼雍  


訴訟代理人  李俊賢律師
            湯雅竣律師
被      告  傅雪琪  

訴訟代理人  楊水柱律師
上列當事人間請求給付買賣價金事件，本院於民國111年6月30日
言詞辯論終結，判決如下：
    主  文
一、被告應給付原告新臺幣4,300,296元，及自民國110年11月13
    日起至清償日止，按週年利率百分之5計算之利息。
二、訴訟費用由被告負擔。
三、本判決第一項於原告以新臺幣1,433,432元供擔保後，得假
    執行；但被告如以新臺幣4,300,296元為原告預供擔保，得
    免為假執行。
    事實及理由
一、原告主張：原告於民國96年11月1日與被告簽訂土地買賣所
    有權移轉契約書，將名下所有坐落屏東縣○○鄉○○段000地號
    土地（面積3909.36平方公尺，權利範圍全部，下稱系爭土
    地）售予被告，約定買賣價金為新臺幣（下同）4,300,296
    元，原告已將系爭土地所有權移轉予被告，惟被告迄未支付
    買賣價金。為此，爰依買賣契約之法律關係，請求被告給付
    買賣價金等語。並聲明：⑴被告應給付原告4,300,296元及自
    起訴狀繕本送達次日起至清償時止，按年息百分之5計算之
    利息。⑵原告願供擔保，請准假執行。
二、被告則以：
㈠、被告之父傅繼餘與原告為親兄弟，原告為被告之親叔父，被
    告在96年11月間，年僅31歲，在96年之前均未曾外出工作營
    生而有所得，名下亦無其他資產，此為原告所知悉，即被告
    當時根本無資力與原告簽訂系爭買賣契約書，原告亦絶不會
    在未收受系爭買賣價金之情形下，主動移轉系爭土地之所有
    權登記，故被告否認有與原告合意而簽訂買賣契約書，自無
    給付系爭買賣價金之債務。
㈡、依一般經驗及社會交易習慣，土地買賣必會經專業之地政士
    協同雙方談妥買賣條件，簽訂不動產買賣契約（即民間所稱
    之私契），載明買賣總價、付款方式、訂金支付時間、餘款
    分期、分期應支付之金額及日期及出賣人應於何時協同辦理
    所有權移轉登記，方屬常態，再由系爭土地政士據以填載地
    政機關之正式『土地登記申請書』（即民間所稱之公契）代理
    兩造辦理系爭土地買賣移轉登記，兩造及地政士必均各留有
    一份土地買賣契約（即私契），且公契所載之買賣價金一般
    交易習慣均以該土地之公告現值申請買賣價金，而不會記載
    實際之買賣價金，故私契所載之買賣交易價金至多為千位元
    以上，絶不會載至百位元，甚至如原告主張之系爭買賣價金
    為4,300,296元，故原告僅提出公契，顯有違土地一般買賣
    訂立契約之經驗，不合常理。
㈢、又依民法第367條及第369條規定，土地所有權移轉應與買賣
    價金支付同時為之。原告既已將系爭土地依法移轉登記為被
    告所有，依上開規定，應即視為被告已完成交付買賣價金之
    義務。且距原告將系爭土地所有權移轉登記為被告所有，至
    原告提起本件訴訟時止，已近14年之久，若原告主張屬實，
    原告豈有事隔14年未曾向被告追索買賣價金之理等語置辯。
    並聲明：⑴原告之訴駁回。⑵如受不利判決，被告願供擔保，
    請准宣告免為假執行。
三、得心證之理由：
㈠、兩造間成立買賣契約：
  ⒈原告主張於96年11月1日與被告簽訂買賣契約，約定以4,300,
    296元向被告購買其所有之系爭土地，並於96年11月12日完
    成所有權移轉登記等情，業據原告提出系爭土地登記謄本、
    異動索引、土地登記申請書、土地買賣所有權移轉契約書為
    證（見本院卷第29至37、63至69頁），並有屏東縣潮州地政
    事務所110年10月13日屏潮地四字第11030813100號函附之土
    地登記資料存卷可考（見本院卷第45至58頁），堪信屬實。
  ⒉被告固否認有與原告成立買賣契約之合意，惟本件兩造間確
    係以「買賣」為原因而為所有權移轉，並經登記於土地謄本
    乙節，業如上述，而不動產登記有其公示公信性，為確保交
    易安全，維護土地登記之公信力，不容任意否認其登記之效
    力，如認登記為不真實，即應舉出確證以推翻原登記事項。
    然被告未能提出任何證據以推翻買賣關係，應認被告所辯不
    可採。另被告雖稱買賣價金應不會有尾數「296元」之數字
    ，以及本件原告未能提出「私契」與常理有違云云，惟買賣
    價金為若干元屬私法自治之範疇，與買賣契約是否存在無涉
    ；至原告雖未能提出「私契」，然買賣契約本屬不要式之法
    律行為，雙方當事人合意即得成立，故不得以此逕認買賣契
    約不存在。
㈡、被告尚未給付買賣價金：
  ⒈按當事人主張有利於己之事實者，就其事實有舉證之責任，
    民事訴訟法第277條前段定有明文。次按買受人對於出賣人
    ，有交付約定價金及受領標的物之義務，亦為民法第367條
    所明定。本件兩造間就系爭土地存在買賣契約，業如前述，
    則關於買受人即被告是否已給付買賣價金一節，自應由被告
    負舉證責任。惟查，被告於110年2月7日本院言詞辯論期日
    中已自陳：沒有給付如原告所主張之買賣價金等語（見本院
    卷第86頁）。是被告顯尚未履行買受人之交付價金義務。
  ⒉嗣被告雖改稱：依民法第369條規定「買賣標的物與其價金之
    交付，除法律另有規定或契約另有訂定或另有習慣外，應同
    時為之。」，據此推論被告在受領系爭土地的同時應已同時
    交付買賣價金予原告云云。然查，前揭法律規定在於賦與買
    受人與出賣人一方得於他方未為對待給付前，自身拒絕給付
    之「法律上權利」，此與「事實上」已否為給付，分屬二事
    ，被告逕以前開規定抗辯現實上已給付買賣價金，顯無理由
    。
  ⒊被告又稱原告時隔近14年始提出訴訟為請求，顯失公平等語
    。惟按當事人締結之契約一經合法成立，即應受其拘束，權
    利人得依約行使其權利。縱權利人未在相當期間內行使其權
    利，亦須有特別情事，足使義務人正當信任權利人已不欲行
    使其權利，始得認其嗣後再為權利之行使，係違反誠實信用
    原則(最高法院88年台上字第2694號判決意旨參照)。本件原
    告對被告有買賣價金請求權存在，其於消滅時效完成前，起
    訴請求被告給付，為正當合法權利之行使，難認屬以損害被
    告為主要目的，且被告亦未證明原告有何特別情事，足使被
    告正當信任原告已不欲行使其權利，則原告為本件請求，即
    無構成權利濫用或違反誠信原則之情事。
四、綜上所述，本件兩造間就系爭土地買賣契約存在，且被告尚
    未給付買賣價金，則原告依買賣契約請求被告給付4,300,29
    6元，及自起訴狀繕本送達（110年11月12日送達，見本院卷
    第79頁送達回證）翌日即110年11月13日起至清償日止，按
    週年利率百分之5計算之利息，為有理由，應予准許。兩造
    陳明願供擔保，聲請宣告假執行或免為假執行，核均無不合
    ，爰分別酌定相當之擔保金額宣告之。
五、本案事證已臻明確，兩造其餘主張、陳述及所提之證據暨攻
    擊防禦方法，經本院審酌後，認與本案判斷結果無影響，均
    毋庸再予一一審酌，附此敘明。
六、訴訟費用負擔之依據：民事訴訟法第78條。
中　　華　　民　　國　　111 　年　　7 　　月　　21　　日
                  民事第三庭  法　官  林政斌
正本係照原本作成。
如對判決上訴，須於判決送達後20日內向本院提出上訴狀，其未
表明上訴理由者，應於提出上訴後20日內向本院補提理由書狀（
均須按他造當事人之人數附繕本）。
如委任律師提起上訴者，應一併繳納上訴審裁判費。　
中　　華　　民　　國　　111 　年　　7 　　月　　21　　日
                              書記官  戴仲敏